【裁判字號】    88,簡抗,13
【裁判日期】    890131
【裁判案由】    確認本票債權關係不存在
【裁判全文】
臺灣高雄地方法院民事裁定  八十八年度簡抗字第十三號
    抗  告  人  甲○○
                丙○○
                丁○○
    相  對  人  達豫國際有限公司
    法定代理人  乙○○
右當事人間確認本票債權關係不存在事件，抗告人對於中華民國八十五年五月四日本
院高雄簡易庭八十八年度雄簡字第九一四號裁定提起抗告，本院裁定如左：
    主    文
抗告駁回。
抗告費用由抗告人負擔。
    理    由
一、本件抗告意旨略以：抗告人於起訴狀以記載當事人之住所，並無不合程序可言，
    自不容因嗣後住所變更無法送達而認起訴不和程式。況原審已查得抗告人之新住
    所，而得送達駁回裁定，是原審認抗告人起訴未載真正住所或居所，而駁回抗告
    人之訴，顯有違誤等語，提起抗告，求為廢棄原裁定。
二、按當事人書狀，應記載當事人之姓名，性別、年齡、職業及住所或居所，當事人
    為法人或其他團體者，並應記載其名稱及事務所或營業所，此違法定必須具備之
    程式，民事訴訟法第一百十六條第一款定有明文。故原告之起訴書狀內，必須記
    載其住所或居所，此觀上開民事訴訟法第一百十六條第一款之規定自明。又原告
    於起訴狀內所記載之本人住所或居所，應為其真正住所或居所始可，若原告起訴
    狀所記載之本人住居所非其真正住居所，致法院對其所為送達文書因其未記載正
    確住址，致無從送達，實際上即與未記載無異，原告之訴自屬起訴不合程式，依
    同法第二百四十九條第一項但書規定，法院本應裁定定期期間命補正，逾期不為
    補正時始得以裁定駁回其訴。但因原告未記載真正住居所，致其住居所不明，事
    實上自無從命其補正，故法院應認已合於上開民事訴訟法第二百四十九條第一項
    前段不能補正之規定，而逕以裁定駁回原告之訴，法院對於此項駁回原告之訴，
    之裁定，則應依同法第一百四十九條第三項前段之規定，依職權以公示送達之，
    以終結本案（六十八年一月一日台灣高等法院花蓮分院暨轄區各法院六十八年法
    律座談會結論及司法院第一廳六十九年八月五日（69）聽民一字第００四七號函
    復台高院研究意見、六十年一月一日台灣高等法院六十年民庭庭長法律坐談會結
    論參考）。
三、經查，本件抗告人以相對人為被告起訴請求確認本票債權關係不存在，起訴狀所
    記載之住居所分別為「原告甲○○  住高雄縣燕巢鄉○○路四０二號」、「原告
    丙○○  住同右（即高雄縣燕巢鄉○○路四０二號）」、「原告丁○○  住高雄
    縣岡山鎮○○路三四二號」，原審依上開地址分別送達第一次之言詞辯論通知書
    予原告，惟均遭郵務機關以遷移為由退回，有原審卷內所附之退回信封三件可稽
    ，足認上開住址並非抗告人之真正住所無誤，抗告人於起訴狀所記載住址既非其
    真正之住所，自與未記載無異，其訴自屬起訴不合程式，其抗告意旨辯稱已記載
    住所，無不合程式可言，自不可採。又此項程式之欠缺，因抗告人未記載其真正
    住居所，縱裁定命其補正，該命補正之裁定亦無法送達，事實上自無從命其補正
    ，依前段說明，原審依民事訴訟法第二百四十九條第一項前段逕以裁定駁回抗告
    人之訴，於法並無不合。至該駁回裁定，依同法第一百四十九條第三項前段之規
    定，原審本可逕依職權以公示送達之以終結本件，雖原審依職權公示送達前，復
    先向戶政機關函查抗告人之戶籍地，而由戶政機關之回函得知抗告人甲○○、丙
    ○○於起訴前均已遷至高雄市○○區○○路五三六號十一樓之一，另抗告人丁○
    ○於起訴前亦已遷至高雄縣岡山鎮○○街六十巷一弄二十六號，有原審卷附之戶
    籍謄本可稽，惟此益徵抗告人於起訴狀未記載正確住居所之事實，原審雖將該駁
    回裁定先試行依其查明之上開戶籍地址予以送達，而經抗告人甲○○、丙○○收
    受，惟抗告人丁○○部分仍因遷移不明而無法送達，原審始僅就丁○○部分依職
    權公示送達為之，然原審上開查址程序，乃係為送達駁回裁定之權宜措施，且為
    駁回抗告人之訴之裁定作成後所為之送達程序，要不得因此即可認為原審裁定時
    ，抗告人起訴未記載渠等真正住居所之不合程式，業經溯及既往而予以合法補正
    ，故原審於為該駁回裁定時，抗告人起訴狀未記載其本人真正住居所之事實既屬
    存在且無法補正，則原審依民事訴訟法第第二百四十九條第一項前段規定，逕以
    裁定駁回抗告人之訴，依前揭說明，於法亦無不合，抗告人執此原審駁回裁定事
    實上既已送達抗告人新住所，認其起訴狀縱未記載其真正住址，亦無不合程式等
    告理由，求為廢棄原裁定，亦非有理，從而本件抗告仍應予駁回。
四、據上論結：本件抗告為無理由，依民事訴訟法第四百三十六條之一第三項、第四
    百九十二條第一項、第九十五條、第七十八條，裁定如主文。
中      華      民      國    八十九    年      一      月    三十一    日
                              臺灣高雄地方法院民事第二庭
~B審判長法官  陳真真
~B法      官  林俊寬
~B法      官  陳淑卿
右為正本係照原本作成。
本裁定不得抗告。
中      華      民      國    八十九    年      一      月    三十一    日
~B法院書記官  洪婉琪


司法院資訊處製作；財團法人民間司法改革基金會備份。
